【裁判字號】    90,婚,527
【裁判日期】    900924
【裁判案由】    履行同居
【裁判全文】
臺灣板橋地方法院民事判決  九十年度婚字第五二七號
    原      告  甲○○
    被      告  乙○○
右當事人間請求履行同居事件，本院判決如左：
    主      文
被告應與原告同居。
訴訟費用由被告負擔。
    事      實
甲、原告方面：
  一、聲明：求為判決如主文所示。
  二、陳述：
    (一)兩造於民國八十六年五月二十八日合法結婚，婚後生活美滿，詎被告無故於九
      十年一月二十二日離家出走，迄今不歸，拒不履行合法夫妻之同居義務，案經
      原告登報催促，未獲置理。
    (二)按民法第一千零一條規定，夫妻互負同居之義務，被告於婚後無故離家迄今不
      歸，其所為顯已違反上開規定，爰訴請判決被告應與原告同居。
    (三)對被告抗辯所為之陳述：
      原告曾多次到被告娘家要接被告回去，已表達出誠意。被告在九十年八月二十
      七日有回來看小孩，看完小孩之後又回去了，原告曾要求被告留下，但被告不
      願意。被告指原告當天曾說「叫妳爸爸小心點，我會一條一條跟他算」，原告
      當時可能是氣話，是因為九十年四月間原告去接被告的時候，被告父親有打原
      告。
  三、證據：提出結婚證書影本一件、戶口名簿影本一件、報紙影本一張為證。
乙、被告方面：
  一、聲明：求為判決駁回原告之訴。
  二、陳述：
    (一)被告於九十年一月二十二日回娘家小住，上班亦如往常，上開二處所原告都知
      悉，而原告都置之不理，連過年亦無一通電話，被告父母屢勸被告要忍耐以家
      庭為重，被告乃於三月間由叔父等親友陪同回原告家，不料原告竟將門鎖換裝
      讓被告不得其門而入，按門鈴亦置之不理，此種情形達三次之多。四月十七日
      、二十日被告再由姑姑及父親陪同返回原告家，原告竟向其父母揚言如讓被告
      回去住其將自殺等語，原告父母迫於無奈竟將被告陪嫁之金飾及衣物等打包要
      被告隨父回娘家住。
    (二)原告曾於八十九年一月間與一女子狀至親暱地在街上相擁而行，為被告親友目
      睹，經被告向原告質問，原告坦言確有其事，並言已有深厚感情云云。原告若
      是真心想接被告回家，理應痛改前非、洗心革面以誠意化解被告心中之恐懼，
      然原告非但不由此途，更假意提起本件履行同居訴訟，其真正目的無非是想藉
      此企圖構成被告無故不履行夫妻同居義務假象，以遂其拋棄糟糠之妻迎新棄舊
      之目的。按民法第一千零一千規定夫妻互負之義務，但有不能同居之正當理由
      者，不在此限，被告身心遭原告無情摧殘，實臨崩潰之境，且此種虐待情狀現
      尚繼續存在，被告有無法履行同居義務之正當理由。
    (三)原告曾經到被告娘家接被告，但原告兩次都帶著其他人一起來，若原告若有誠
      意為何帶著里長一起來？且原告要求被告辭去工作，被告不能同意。被告於九
      十年八月二十七日有回原告家看小孩時，原告一直說要趁當天好好談，兩造言
      語上不和，後來原告就說法院見。當天原告還說「叫妳爸爸小心點，我會一條
      一條跟他算」。
    理      由
一、原告起訴主張：兩造於八十六年五月二十八日合法結婚，詎被告無故於九十年一
    月二十二日離家出走，迄今不歸，拒不履行夫妻同居義務，爰訴請判決被告應與
    伊同居等語。被告則以：伊是因身心遭原告無情摧殘，且此種虐待情狀現尚繼續
    存在，故有無法履行同居義務之正當理由。又伊曾於九十年三、四月間多次由親
    友陪同回原告家，但原告竟將門鎖換裝且不讓伊回去住。又原告曾經到伊娘家接
    伊，但原告都帶著其他人一起來，且原告要求伊辭去工作，伊不能同意等語置辯
    。
二、經查兩造係夫妻，此有原告提出之結婚證書影本、戶口名簿影本各一件可稽，又
    被告自九十年一月二十二日離開兩造之住處後，迄今均未與原告同居生活，為兩
    造所不爭執，堪信為真實。而被告就上開未履行同居義務之事實，雖抗辯：因遭
    原告身心虐待云云，惟查，被告指遭原告虐待乙節，並未舉證以實其說，自難採
    信。又被告雖謂：伊曾於九十年三、四月間多次由親友陪同回原告家，但原告竟
    將門鎖換裝且不讓伊回去住云云，但本件訴訟審理期間，原告確曾前去被告娘家
    欲接被告返家居住，此為兩造所不爭執，可見原告非如被告所指之不讓被告回去
    住。至於原告前去被告娘家接被告時，有無另偕同其他人前去？原告是否要求被
    告應辭去工作？均應屬兩造意見上之爭執，兩造既已結婚，婚姻關係猶尚存續，
    基於男女結婚係共營美滿生活之本旨，兩造自應與對方理性溝通以化解歧見，依
    被告所述之上開情節，實難認得執為拒與對方同居之正當理由。又原告於九十年
    八月二十七日兩造爭吵當時，曾向被告稱「叫妳爸爸小心點，我會一條一條跟他
    算」一語，固確有失當，然衡情此係原告於兩造爭吵之際所說之氣話，並非事實
    上對被告之父有何虐待情事，是亦難認被告得以此為由而拒絕與原告同居。
三、按「夫妻互負同居之義務」，民法第一千零一條前段有明文規定。本件被告竟不
    履行同居義務，而其又無法舉證證明有何不能履行同居義務之正當理由，是原告
    本於夫妻關係，訴請被告履行同居，依法應予准許。
據上論結，本件原告之訴為有理由，依民事訴訟法第七十八條，判決如主文。
中      華      民      國    九十      年      九      月    二十四    日
                                  臺灣板橋地方法院家事法庭
~B法  官  戴嘉清
右為正本係照原本作成。
如不服本判決應於送達後廿日內向本院提出上訴狀。
中      華      民      國    九十      年      十      月      五      日
~B書記官  李宏明


司法院資訊處製作；財團法人民間司法改革基金會備份。
